【裁判字號】    97,上易,1128
【裁判日期】    970626
【裁判案由】    傷害
【裁判全文】
臺灣高等法院刑事判決                97年度上易字第1128號
  上  訴  人  臺灣宜蘭地方法院檢察署檢察官
  被      告  甲○○
上列上訴人因傷害案件，不服臺灣宜蘭地方法院97年度易字第11
7號，中華民國97年3月28日第一審判決（起訴案號：臺灣宜蘭地
方法院檢察署96年度偵字第3218號），提起上訴，本院判決如下
：
    主  文
上訴駁回。
    事  實
一、乙○○因罹有精神疾病，於民國（下同）96年 7月22日晚上
    18時許，無故前往甲○○與魏進男夫妻位於宜蘭縣礁溪鄉○
    ○○路73-1號之住處前尋釁，甲○○因而與乙○○發生口角
    爭執，乙○○（傷害部分業經判決確定）並出手欲掐甲○○
    頸部，二人進而發生發生拉扯，甲○○並因而受有右手腕撕
    裂傷、扭傷及左手指撕裂傷等傷害，同時甲○○亦基於傷害
    乙○○之犯意，隨手拾起在旁之長型棍棒1枝，揮擊乙○○
    ，於毆擊並拉扯間致乙○○受有右眼眼角外撕裂傷、右肩擦
    傷、右臂擦傷、右大腿挫傷、左大腿挫傷等傷害。
二、案經乙○○訴請台灣宜蘭地方法院檢察署檢察官偵查起訴。
    理  由
一、訊據上訴人即被告甲○○供承有於上開時地因告訴人乙○○
    無故前來其上址住處前挑釁，雙方發生口角爭執後，因告訴
    人乙○○出手欲掐其脖子，而與告訴人蘭玉霞發生拉扯，經
    於拉扯中，拾起地上之棍棒揮擊告訴人乙○○等事實，惟否
    認有何傷害犯行，辯稱：是乙○○先攻擊伊，他要掐伊，伊
    是出於自衛，才拿棍子要隔開他，不是故意要打他云云。然
    查告訴人乙○○因與被告甲○○發生口角衝突後，與被告發
    生拉扯，並遭被告持地上之棍棒揮擊，致受有右眼眼角外撕
    裂傷、右肩擦傷、右臂擦傷、右大腿挫傷、左大腿挫傷等情
    ，業據告訴人乙○○於警詢、偵查中及原審法院審理時指述
    綦詳在卷，並有告訴人乙○○所提出受有上述傷害之行政院
    衛生署宜蘭醫院出具之驗傷證明書乙紙及照片四幀等在卷可
    參，堪認告訴人乙○○所受之上開傷害係因於上開時地，與
    被告發生拉扯或遭被告持棍棒歐擊所致。至被告雖辯稱係出
    於自衛云云，惟按正當防衛必須對於現在不法之侵害始得為
    之，侵害業已過去，即無正當防衛可言。至彼此互毆，又必
    以一方初無傷人之行為，因排除對方不法之侵害而加以還擊
    ，始得以正當防衛論。故侵害已過去後之報復行為，與無從
    分別何方為不法侵害之互毆行為，均不得主張防衛權（參照
    最高法院30年上字第1040號判例意旨），茲查本件告訴人乙
    ○○無故前往被告位於上址住處前尋釁，雙方進而發生口角
    衝突，告訴人乙○○並出手欲掐被告頸部，旋告訴人乙○○
    即遭被告之夫魏進南制止，並將二人隔離，則被告原先所遭
    遇之「現在不法侵害」即已結束，殊無再對被害人施以傷害
    之必要，詎被告復與告訴人乙○○發生拉扯，並拾起原置於
    地上之棍棒揮擊告訴人乙○○，其顯係基於傷害告訴人乙○
    ○而為，核與正當防衛要件不符。被告上揭所辯，無非係推
    諉卸責之詞，殊無足採，事證明確，被告犯行，應堪認定。
二、核被告甲○○所為，係犯刑法第277條第1項之傷害罪。原審
    以被告甲○○上開犯行，事證明確，援引刑法第277條第1項
    、第41條第1項前段，刑法施行法第1之1條之規定，並審酌
    被告之素行、犯罪之動機、目的、手段，本件衝突之發生係
    因告訴人乙○○所挑起，然告訴人乙○○僅以徒手攻擊，被
    告竟持棍棒毆傷告訴人乙○○，告訴人乙○○因而所受之傷
    害，及被告犯罪後之態度等一切情狀，量處拘役10日，並諭
    知易科罰金之折算標準，經核認事用法，並無違誤，而查本
    件衝突之發生係因告訴人乙○○無故前去被告上址住處挑釁
    ，雙方發生口角爭執後，被告甲○○始因而與告訴人乙○○
    發生拉扯，並進而拾起原置於地上之棍棒毆擊告訴人乙○○
    ，致告訴人乙○○受有上述傷害，惟本件若非告訴人乙○○
    無故前去挑釁，被告要無無故攻擊告訴人乙○○之理，告訴
    人乙○○所受之傷害尚非屬重大，並依被告所犯係法定刑三
    年以下有期徒刑、拘役或1仟元以下罰金之罪，原審因而審
    酌被告犯罪之情節及犯罪後之態度，量處拘役10日，並諭知
    易科罰金之折算標準，尚難認屬量刑過輕，檢察官依告訴人
    之請求提起上訴，其上訴意旨指摘原審對被告量刑過輕，尚
    難認有理由，應予駁回。
據上論斷，應依刑事訴訟法第368條，判決如主文。
本案經檢察官侯寬仁到庭執行職務。
中    華    民    國    97    年    6     月    26    日
                  刑事第五庭    審判長法  官  吳  敦
                                      法  官  陳春秋
                                      法  官  張傳栗
以上正本證明與原本無異。
不得上訴。
                                      書記官  李佩真
中    華    民    國    97    年    6     月    26    日
附錄：本案論罪科刑法條全文
中華民國刑法第277條第1項
傷害人之身體或健康者，處3年以下有期徒刑、拘役或1千元以下
罰金。


司法院資訊處製作；財團法人民間司法改革基金會備份。
